最高法院民事判決　　　　　　　　　　　　　　　　八十八年度台上字第六八三號
　　上　訴　人　大眾商業銀行股份有限公司屏東分行
　　法定代理人　高柳榮
　　被 上訴 人　甲○○
　　　　　　　　丙○○
　　　　　　　　乙○○
右當事人間請求清償借款事件，上訴人對於中華民國八十六年八月二十五日台灣高等
法院高雄分院第二審判決（八十六年度上字第一○五號），提起上訴，本院判決如左
：
    主  文
原判決廢棄，發回台灣高等法院高雄分院。
    理  由
本件上訴人主張：被上訴人甲○○於民國八十四年二月二十一日邀同被上訴人丙○○
、乙○○為連帶保證人，向伊借款新台幣（下同）一百萬元，伊於同年月二十三日將
一百萬元撥入甲○○所開立之第六九七五－九號帳戶內，同日甲○○即將該筆款項領
走。嗣因甲○○屆期未清償，經伊同意展期，甲○○乃委託訴外人吳宜璋與伊另行簽
立新借據，伊於八十四年八月二十八日另撥款一百萬元入甲○○之帳戶，由甲○○填
寫取款憑條轉帳償還上開舊債務。詎新債務清償期屆至後，甲○○迭經催討，迄未清
償本金，利息亦僅付至八十四年十一月十七日等情，爰依消費借貸及連帶保證契約之
法律關係，求為命被上訴人連帶給付一百萬元及利息、違約金之判決。
被上訴人則以：甲○○雖曾委託訴外人吳宜璋向上訴人辦理借款，伊等三人並於八十
四年二月二十一日至上訴人銀行簽立借據與授信約定書，惟當日下午甲○○即向上訴
人表明不借款，並取回借據，而未借款，亦未於同年月二十三日自甲○○之帳戶內提
領一百萬元，被上訴人與甲○○間無借貸關係可言，該一百萬元實際上係吳宜璋未經
授權以預先蓋有甲○○印章之取款憑條所盜領。又甲○○於八十四年八月二十八日亦
未曾委託吳宜璋與上訴人另行簽立新借據向上訴人借款一百萬元，上訴人所提出之借
據係吳宜璋偽刻伊等三人印章所偽造冒貸，此部分兩造亦未成立消費借貸關係等語，
資為抗辯。
原審維持第一審所為上訴人敗訴之判決，駁回其上訴，無非以：按金錢消費借貸契約
為要物契約，除有借貸之合意外，尚應有金錢之交付始能成立。本件被上訴人固承認
於八十四年二月二十一日簽立借據，欲借貸一百萬元，惟上訴人於該月二十三日撥款
一百萬元入甲○○之帳戶內，該款項係由證人曾淑芬領取，業經其到庭證述屬實。上
訴人雖主張甲○○委託訴外人吳宜璋領款，吳宜璋再委託曾淑芬去領款云云，惟為甲
○○所否認，吳宜璋亦證稱甲○○未委託伊領款等語，足認上訴人與甲○○於八十四
年二月二十一日雖有借貸之合意，但無金錢之交付，其借貸契約並未成立。又縱令上
訴人與甲○○於八十四年二月二十一日成立一百萬元之借貸契約，惟上訴人自認該筆
債務已因同年八月二十八日甲○○另借一百萬元，以轉帳方式清償完畢，並將同年二
月二十一日之借據返還甲○○等語，據此足認甲○○八十四年二月二十一日之借款已
清償。至於上訴人主張甲○○於八十四年八月二十八日另與其訂立消費借貸契約，借
款一百萬元，亦由丙○○、乙○○為連帶保證人部分，固據提出借據一紙為證，惟被
上訴人否認該借據為伊等所簽立，上訴人復自認該次借款係吳宜璋代被上訴人所辦理
，並非被上訴人本人所辦理，而證人吳宜璋更否認代理被上訴人辦理該次借款。該借
據經送請法務部調查局鑑定結果，其上被上訴人之印文與被上訴人所有印章所蓋印文
不同，顯見該借據確非被上訴人所同意簽立，該次借款與被上訴人無關。綜上所述，
甲○○並未欠上訴人任何借款債務，上訴人依消費借貸及連帶保證契約之法律關係，
請求被上訴人連帶給付一百萬元及利息、違約金，不應准許等詞，為其判斷之基礎。
按判決理由矛盾者，為判決當然違背法令，民事訴訟法第四百六十九條第六款定有明
文。查關於八十四年二月份借款部分，原判決一方面認為上訴人於八十四年二月二十
三日撥款一百萬元入甲○○帳戶內，該款係由曾淑芬領取，此經證人曾淑芬證述屬實
，似認為上訴人已將一百萬元交付甲○○，惟另一方面又認為上訴人與甲○○於八十
四年二月二十一日雖有借貸之合意，但並無金錢之交付，其理由已不無矛盾；而關於
八十四年八月二十八日借款部分，原判決一方面認為上訴人於該日借一百萬元與甲○
○，並以轉帳方式清償同年二月二十一日之借款（見原判決第七頁第十五行至第十九
行），另一方面又認為該次之借據確非被上訴人所同意簽立，該次借款與被上訴人無
關（見原判決第九頁第十一、十二行），其理由亦有矛盾。究竟八十四年二月二十一
日、同年八月二十八日甲○○是否確有向上訴人各借得一百萬元﹖前者如有借得，是
否已清償﹖均有欠明確，本院尚無從為法律之判斷。上訴論旨，執以指摘原判決違法
，求予廢棄，非無理由。
據上論結，本件上訴為有理由。依民事訴訟法第四百七十七條第一項、第四百七十八
條第一項，判決如主文。
中      華      民      國    八十八    年      三      月    三十一    日
                              最高法院民事第六庭
                                  審判長法官  蕭  亨  國
                                        法官  吳  正  一
                                        法官  楊  隆  順
                                        法官  陳  淑  敏
                                        法官  黃  義  豐
      右正本證明與原本無異
                                              書  記  官
中      華      民      國    八十八    年      四      月     十七     日
